臺灣新北地方法院民事裁定
111年度消債更字第49號
聲  請  人  王家程

代  理  人  陳鴻儀律師(法扶律師)
上列當事人聲請消費者債務清理更生事件，本院裁定如下：
    主  文
聲請人甲○○自中華民國一百一十一年五月三日上午十時起開始更
生程序。
命司法事務官進行本件更生程序。
    理  由
一、按債務人不能清償債務或有不能清償之虞，且無擔保或無優
    先權之債務總額未逾新臺幣(下同)1,200萬元者，於法院裁
    定開始清算程序或宣告破產前，得向法院聲請更生。法院開
    始更生程序之裁定，應載明其年、月、日、時，並即時發生
    效力。法院裁定開始更生或清算程序後，得命司法事務官進
    行更生或清算程序，必要時得選任律師、會計師或其他適當
    之自然人或法人一人為監督人或管理人，消費者債務清理條
    例(下稱消債條例)第3條、第42條第1項、第45條第1項、第1
    6條第1項分別定有明文。次按消債條例第3條規定債務人不
    能清償或有不能清償之虞，即得聲請更生，並未以履行金融
    機關之協商條件有困難為要件。況且，債務人是否同意協商
    條件，乃債務人之自由，此時債務人聲請更生仍有其利益，
    即進入更生後，債務人縱依金融機構所提之每月清償金額提
    更生方案，依消債條例第53條第2項第3款之規定，債務人於
    6年或8年後即可債務消滅，毋庸清償至12年6月，應讓債務
    人有早日解脫債務之機會，立法意旨甚明(臺灣高等法院暨
    所屬法院97年法律座談會民事類提案第46號民國97年11月12
    日決議參照)。
二、聲請意旨略以：其因父親罹患腦癌，需要負擔醫療費用，其
    當時係一事汽車板金之學徒，月薪僅20,000餘元，支應日常
    所需尚有不足，便向銀行借貸用以支付醫療費用而負債，聲
    請人有不能清償債務情事，曾與最大債權金融機構中國信託
    商業銀行股份有限公司(下稱中國信託銀行)調解不成立。是
    聲請人無擔保或無優先權之債務總額未逾1,200萬元，復未
    經法院裁定開始清算程序或宣告破產，爰依法聲請開始本件
    更生程序等語。
三、經查:
(一)聲請人前向本院聲請債務清理之前置調解，經最大債權金融
    機構中國信託銀行提出以1個月為1期、清償100期、年利率5
    %、每期清償1,057元，惟聲請人須扶養4名未成年子女，且
    尚有非金融機構之債權人未納入上開方案中，故無法同意該
    調解方案，因而調解不成立等情，此有調解程序筆錄、調解
    不成立證明書附於本院110年度司消債調字第905號卷可參，
    復經本院職權調取上開調解卷宗可憑。是本件聲請人所為本
    件更生聲請可否准許，應審究聲請人其現況是否有消債條例
    第3條規定之「不能清償債務或有不能清償之虞」之情事而
    定。
(二)聲請人之財產及收入：依聲請狀附具之全國財產稅總歸戶財
    產查詢清單、中華民國人壽保險商業同業公會保險業通報作
    業資訊系統資料查詢結果回覆書所示，聲請人名下有西元20
    06年出廠之重型機車1輛、國泰人壽有效保險1筆；聲請人之
    收入部分，依其108、109年度綜合所得稅各類所得資料清單
    ，其2年間收入為20,098元，惟上開資料僅係作為報稅之用
    ，依其陳報稱其目前任職於祥和精密雷射有限公司，每月薪
    資約23,000元，業據提出109、110年度各類所得扣繳暨免扣
    繳憑單、薪資明細單、服務證明書在卷可稽，本院審酌暫以
    23,000元為其每月可處分所得數額。
(三)聲請人之必要支出狀況：聲請人陳報其個人每月生活必要支
    出包含膳食費2,000元、房租65,000元、家庭開銷2,000元、
    交通費500元，共計11,000元等節，有聲請人所提之民事陳
    報狀所述在卷可參。審酌聲請人所列每月必要支出並未超過
    新北市政府所公告之新北市111年度最低生活費用每人每月1
    5,800元之1.2倍即18,960元(消債條例第64條之2參照)之標
    準，應可採信。
(四)扶養費部分：聲請人主張每月須扶養4名未成年子女王○凱(9
    4年次)、王○勝(95年次)、王○樺(92年次)、王○涵(93年次)
    ，每月扶養費包含膳食費18,000元、零用金4,000元，合計
    共22,000元，並與配偶各負擔2分之1即11,000元。本院審酌
    該4名子女皆未成年，且名下並無任何財產及收入，僅王宜
    樺、王宜涵每月領有教育補助各6,358元，及王宜勝每月領
    有教育補助2,802元，並有聲請人之郵政存簿儲金簿在卷可
    稽，惟該補助金額尚不足以維持其等生活所需，堪認該4名
    未成年子女有受扶養之必要性。另審酌聲請人所提出之每月
    負擔之扶養費11,000元，未逾消債條例第64條之2第2項所定
    受扶養者之必要生活費用，扣除受扶養人每月所受領之數額
    ，經與其他扶養義務人即聲請人之配偶分攤後之數額為30,1
    61元(計算式：《18,960元×4名-6,358元-6,358元-2,802元》÷
    2=30,161元)，故應認合理而可採。
(五)聲請人現每月可得處分所得，扣除上開每月必要生活支出及
    扶養後，僅餘1,000元，縱依聲請人陳報積欠各債權人總債
    權為668,877元，依慣常作法分180期計算，每期仍應償還約
    3,715元，聲請人顯不足以負擔，堪認聲請人有不能清償債
    務之情事存在，是聲請人主張其有不能清償債務之情事，係
    屬可採，其所為本件聲請，核符消債條例第3條所定之要件
    。
四、綜上所述，本件聲請人為一般消費者，並未從事營業活動，
    且其確有不能清償債務之情事，又所負無擔保或無優先權之
    本金及利息債務總額未逾1,200萬元，亦未經法院裁定開始
    清算程序或宣告破產，復查無消債條例第6條第3項、第8條
    或第46條各款所定駁回更生聲請之事由存在，則聲請人聲請
    本件更生，洵屬有據，應予准許。
五、聲請人於更生程序開始後，應另提出足以為債權人會議可決
    或經法院認為公允之更生方案以供採擇，俾免更生程序進行
    至依消債條例第61條規定應行清算之程度，附此敘明。
六、依消債條例第11條第1項、第45條第1項、第16條第1項，裁
    定如主文。
中　　華　　民　　國　　111 　年　　5 　　月　　3 　　日
                  民事第六庭    法　官　莊惠真
以上正本證明與原本無異。
本裁定不得抗告。
本裁定已於111年5月3日上午10時公告。
中　　華　　民　　國　　111 　年　　5 　　月　　3 　　日
                                書記官　蘇莞珍